【裁判字號】    90,易,1235
【裁判日期】    900807
【裁判案由】    詐欺
【裁判全文】
臺灣臺北地方法院刑事判決                          九十年度易字第一二三五號
    公  訴  人  臺灣臺北地方法院檢察署檢察官
    被      告  甲○○
右列被告因詐欺案件，經檢察官提起公訴（九十年度偵字第七八六五號），本院判決
如左：
    主  文
甲○○意圖為自己不法之所有，以詐術使人將第三人之物交付，處有期徒刑貳月，如
易科罰金，以佰元折算壹日。
    事  實
一、甲○○明知依台北市政府動產質借處質借放款服務說明第五條「質借物品類別」
    中第二項規定，質借物品項目為「鑽石」，卻意圖為自己不法之所有，於民國八
    十七年十一月三十日，持四十只摩星石（起訴書誤載為魔星石）戒指，前往位於
    台北市○○路○段八十九號台北市政府動產質借處景美分處（下稱景美分處），
    向該分處承辦人員乙○○佯稱上開四十只戒指均為鑽石戒指，表示欲以該四十只
    戒指質借新台幣（下同）四十四萬元，惟因景美分處鑑定儀器設備不足，僅以導
    熱針探測方法對上開戒指為初步鑑定，因無法當場辨識其為摩星石，致乙○○陷
    於錯誤，以為該四十只摩星石戒指均為鑽石戒指，遂將台北市政府所有之四十四
    萬元交付甲○○，甲○○因而詐得四十四萬元。嗣後甲○○雖於八十八年四月一
    日以二十二萬元贖回其中二十只摩星石戒指，惟其餘二十只摩星石戒指因逾期未
    贖回致流當，經景美分處將二十只摩星石戒指交由台北市政府動產質借處總處轉
    送世界寶石學院寶石鑑定部鑑定後，始查悉上情。
二、案經乙○○訴由台北市政府警察局文山第二分局報請臺灣臺北地方法院檢察署檢
    察官偵查起訴。
    理  由
一、訊據被告甲○○固坦承於前揭時地，持四十只摩星石戒指向景美分處質借四十四
    萬元，惟矢口否認有詐欺犯行，並辯稱：伊於質借當時有表明該四十只戒指是新
    產品的摩星石，可以取代一般傳統的鑽石，且伊如有行騙之意圖，為何於八十八
    年四月一日贖回其中二十只戒指？而戒指流當後，因伊沒有償還能力，且於八十
    九年五月間因其他案件入監服刑，致無法贖回戒指，而此期間中伊的太太有與景
    美分處人員聯絡，希望能分期付款云云。惟查：右揭事實，業據證人乙○○於警
    訊、偵審中證述明確，且依偵查卷所附之台北市政府動產質借處質借放款服務說
    明第五條「質借物品類別」中第二項載明，質借物品項目為「鑽石」，且上述服
    務說明除印製說明書放置於服務台上，亦製作看板放在質借處大門口外，並經證
    人乙○○、楊肇欽於審理中證稱在卷。又被告於此次犯行前，即於八十七年十一
    月二十三日、二十五日向景美分處辦理動產質借，其中質借號碼0000000
    號、0000000號，質借項目之質物均為鑽石，有景美分處客戶質借資料日
    報表附於偵查卷可按，足證被告前已知悉動產質借處可用以質借之寶石限鑽石，
    並不包括摩星石在內，是被告顯係於明知摩星石不得用以質借之情況下，仍持之
    向景美分處佯稱上開四十只戒指均為鑽石戒指而質借四十四萬元，故被告上開所
    辯，顯係卸責之詞，不足採信。此外並有台北市政府動產質借處質借單、世界寶
    石學院鑽石分級報告書、台北市政府動產質借處質借放款服務說明等影本在卷可
    憑，被告犯行洵堪認定，應依法論科。
二、核被告意圖為自己不法之所有，以詐術使景美分處承辦人員乙○○陷於錯誤將第
    三人之物交付，所為係犯刑法第三百三十九條第一項之詐欺取財罪。爰審酌被告
    係因經濟狀況陷於困難，其目的在於取得款項以供融通，且於部分質物流當前即
    已辦理贖回以掩犯行，犯罪情節尚屬輕微，及被告之品行、生活狀況、智識程度
    、犯罪所生之損害等情狀，量處如主文所示之刑，以資懲儆。末按，被告行為後
    ，刑法第四十一條業已於九十年一月四日修正，並於九十年一月十日經總統公布
    ，於九十年一月十二日生效，其中修正前刑法第四十一條「犯最重本刑為三年以
    下有期徒刑以下刑之罪，而受六月以下有期徒刑或拘役之宣告，因身體、教育、
    職業或家庭之關係，執行顯有困難，得以一元以上三元以下折算一日，易科罰金
    」之規定，已經修正為「犯最重本刑為五年以下有期徒刑以下之刑之罪，而受六
    個月以下有期徒刑或拘役之宣告，因身體、教育、職業、家庭之關係或其他正當
    事由，執行顯有困難者，得以一元以上三元以下折算一日，易科罰金。但確因不
    執行所宣告之刑，難收矯正之效，或難以維持法秩序者，不在此限。」由於修正
    後之刑法第四十一條第一項前段業已擴大得易科罰金之範圍，即適用新法對被告
    原所犯最重本刑為有期徒刑五年以下之罪者，在符合前開與舊法相同之其他要件
    下，使其有易科罰金之適用，對被告而言，自較有利，故新舊法比較結果，應以
    新法較有利於被告，依刑法第二條第一項前段之規定，本件即應適用裁判時之新
    修正刑法第四十一條第一項前段之規定為易科罰金折算標準之諭知。
據上論斷，應依刑事訴訟法第二百九十九條第一項前段，刑法第二條第一項前段、第
三百三十九條第一項、第四十一條第一項前段，罰金罰鍰提高標準條例第一條前段、
第二條判決如主文。
本案經檢察官蔡佳玲到庭執行職務
中      華      民      國      九十      年      八      月      七    日
        臺灣臺北地方法院刑事第二庭
                                        法  官  張  宇  樞
右正本證明與原本無異。
如不服本判決，應於判決送達後十日內向本院提出上訴狀。
                                        書記官  楊  麗  娟
中      華      民      國      九十      年       八     月       七   日
附錄本案論罪科刑法條全文：
刑法第三百三十九條第一項：
意圖為自己或第三人不法之所有，以詐術使人將本人或第三人之物交付者，處五年以
下有期徒刑、拘役或科或併科一千元以下罰金。


司法院資訊處製作；財團法人民間司法改革基金會備份。
